【裁判字號】    92,聲,93
【裁判日期】    920409
【裁判案由】    
【裁判全文】
臺灣板橋地方法院民事裁定  九十二年度聲字第九三號
    聲  請  人  龍星昇第一資產管理股份有限公司
    法定代理人  乙○○
    代  理  人  甲○○
    相  對  人  丙○○
右當事人間請求變換提存物事件，聲請人就第三人第一商業銀行股份有限公司依本院
裁定所提供之擔保物，聲請准予變換，本院裁定如左：
    主      文
聲請駁回。
聲請費用由聲請人負擔。
    理      由
一、按供擔保之提存物或保證書，除得由當事人約定變換外，法院得依供擔保人之聲
    請，以裁定許其變換，民事訴訟法第一百零五條第一項定有明文。次按「依民事
    訴訟法第一百零四條第一項、第一百零五條第一項及第一百零六條規定，得聲請
    法院以裁定命返還供擔保之提存物或許其變換者，以供擔保人為限」（司法院七
    十九廳民一字第九三七號函足資參照）。再按「供擔保人所供之擔保，旨在擔保
    其就本案訴訟將來能獲勝訴之確定判決，而於其一旦受敗訴之裁判確定，備為賠
    償受擔保利益人支出訴訟費用或所受損害之用。」（最高法院八十六年度台抗字
    第一六七號裁判參照）。
二、聲請人主張：緣本件假扣押債權人原為第一商業銀行股份有限公司（下稱第一商
    業銀行），第一商業銀行前就本件債務聲請鈞院裁定准許就債務人之財產為假扣
    押，而蒙鈞院裁定准許供擔保在案，第一商業銀行乃依上開裁定主文之諭令，向
    鈞院提存所辦理擔保提存，並於提存後聲請假扣押執行。茲因第一商業銀行將本
    件擔保債權，讓售予聲請人，本件假扣押債權之相關權利義務乃由聲請人全部承
    受，故本件保全處分，應改由聲請人供擔保，爰請求准將原假扣押裁定之債權人
    變更為聲請人，並准聲請人變更擔保，得以等值之新台幣肆拾萬元整供擔保等語
    ，並提出本院九十年度裁全日字第六五三五號假扣押裁定、九十年度存字第三四
    七○號提存書等影本各一份及債權與證明書一紙為證。
三、經查：本院九十年度存字第三四七○號擔保提存事件，係債權人第一商業銀行為
    擔保對相對人丙○○之財產因假扣押執行所生之損害而提供，是本件之供擔保人
    自為第一商業銀行，業經本院調閱前開擔保提存卷查明屬實。本件聲請人雖因依
    金融機構合併法之規定受讓債權人第一商業銀行對相對人之債權，並經公告而生
    效，惟其所受讓者，僅包含該債權本身與其從屬權利，而因擔保假扣押所為提存
    而衍生之權利義務關係，係備為賠償受擔保利益人所受損害之用，與聲請人所受
    讓之該債權並非同一，即聲請人受讓第一商業銀行之債權，僅指聲請人得逕依該
    假扣押裁定聲請執行（故並無將求該假扣押裁定債權人由第一商業銀行變更為聲
    請人之必要），並非第一商業銀行依假扣押裁定所提存之擔保物亦當然由聲請人
    承受，況聲請人對於此一因擔保提存所衍生之權利義務究有無一併受讓？有無依
    法通知受擔保利益人得其同意？亦未提出證明。準此，前為擔保相對人之損害而
    為提存之人既為第一商業銀行，並非本件聲請人，則聲請人主張因受讓債權，而
    聲請變換第一商業銀行所提存之擔保物，即有未合，其聲請將原假扣押裁定之債
    權人變更為聲請人，亦無必要，應予駁回。
四、依民事訴訟法第九十五條、第七十八條，裁定如主文。
中      華      民      國    九十二    年      四      月      九      日
                                      台灣板橋地方法院民事第二庭
~B法      官  程怡怡
右正本證明與原本無異
如不服本裁定應於送達後十日內向本院提出抗告狀，並應繳納抗告裁判費新台幣四十
五元。
中      華      民      國    九十二    年      四      月      九      日
~B法院書記官  楊舒惟


司法院資訊處製作；財團法人民間司法改革基金會備份。
